臺灣臺中地方法院民事判決　　　　　　　95年度訴字第1109號
原　　　告　碁達科技股份有限公司
法定代理人　丁○○
訴訟代理人　林蓓玲　律師
被　　　告　同泰電子科技股份有限公司
法定代理人　甲○○
訴訟代理人　吳紹貴　律師
複　代理人　王銘助　律師
　　　　　　蘇志淵　律師
上列當事人間請求損害賠償事件，本院於民國96年3月30日言詞
辯論終結，判決如下：
    主      文
被告應給付原告新台幣壹佰陸拾伍萬貳仟柒佰肆拾元，及自九十
五年五月三日起至清償日止，按年息百分之五計算之利息。其餘
之訴駁回。
訴訟費用由被告負擔十分之八，餘由原告負擔。
本判決第一項於原告以新台幣伍拾伍萬元供擔保後，得為假執行
，但被告如於假執行程序實施前以新台幣壹佰陸拾伍萬貳仟柒佰
肆拾元為原告預供擔保，得免為假執行。
原告其餘假執行聲請駁回。
    事實及理由
壹、原告起訴主張：
  (一)被告授權當時任職於其關係企業同泰達聖電子股份有限公司
    （下稱同泰達聖）副總經理戊○○於民國94年9月26日向原
    告承辦人員乙○○、丙○○購買SAMSUNG SMT機CP-63兩台、
    SAMSUNG SMT機CP-45（NEO）乙台以及其他配件乙批，因戊○○曾自92年起代表泰沂科技股份有限公司（下稱泰沂科技
    ）、達聖電子股份有限公司 (下稱達聖電子)、同泰達聖向
    原告購買相同設備，雙方已具有一定信任關係，當日即確定
    標的物、型號、規格、數量、單價、付款方式等，總價為新
    臺幣 (下同)10,655,215 元（未稅），又未約定須以書面為
    契約方式或附帶條件，是兩造間買賣契約已有效成立。被告
    並要求原告須於94年10月20日前將系爭貨物送達其指定地點
    即被告另一關係企業上海同泰電子科技有限公司（上海同泰
    公司）所在地之上海港口，且系爭貨物之包裝方式、報關等
    相關文件均須依被告指定之方式為之。因本件要求交貨時間
    較短，翌日94年9月27日原告即向韓國Samsung Techwin Co.,
    Ltd原廠發出訂購單（P.O，NO KS200543），並據戊○○提
    出之機器設備及配件需求製作報價單，嗣依被告要求報價單
    內容應以機器設備為主，將配件部分價金包含在機器設備，
    而於94年9月28日製作第2份報價單，再依被告要求將報價單
    價金部分更改為美金計價，而於94年9月30日以電子郵件方
    式交付第3份報價單。又94年9月28日原告與上海同泰公司副
    總經理李清榮聯繫送達系爭貨物之相關資料，李清榮於94年
    9月29日將上海同泰公司資料以電子郵件方式寄送與原告；
    94年9月28日韓國Samsung Techwin Co.,Ltd原廠發出付款通
    知，原告於94年9月29日原廠開出信用狀（L/C No.5PH2-176
    87W-180），94年9月30日收到韓國Samsung Techwin Co.,
    Ltd原廠發出之裝貨明細（Packing List）、發票（Commer-
    cial Invoice）等報關文件；94年10月4日原告收到被告公
    司蔡明峰發出之採購單，94年10月11日收到被告公司蔡明峰
    以電子郵件方式寄出之採購合約，及原告應配合之相關手續
    ；94年10月13日韓國Samsung Techwin　Co., Ltd原廠將系
    爭貨物出港（載貨證券No.SFIBUS7576），並以出貨通知（
    SHIPMENT ADVICE）書面告知原告系爭貨物於94年10月16日
    將可到達上海。
  (二)詎戊○○於94年10月15日以電話通知丙○○，欲解除系爭契
    約，丙○○即告知原廠已出貨，無法取消。94年10月16日乙○○與戊○○面談，乙○○並當場告知戊○○貨已到港，惟
    戊○○仍執意解約，乙○○即告知應以書面為之。嗣被告於
    94年10月25日以書面通知原告取消訂單，而原告除一再以口
    頭告知被告貨已到港希望被告儘速至上海港口領取系爭貨物
    外，亦曾於94年10月27日正式以聲明書通知被告系爭貨物實
    際抵達上海港口時間是94年10月16日，並將報關等相關文件
    均交付被告，經原告事後得知，被告已於94年10月13日另與
    第三人測試設備並向其購買設備，被告欲片面解除契約，顯
    於法無據。原告於94年11月9日委律師發函通知被告，請其
    依約履行，惟被告仍未於期限內受領標的物。本件被告確已
    受領遲延，並陷於給付遲延，原告自得依民法第254條解除
    契約，故於94年11月17日委律師發函解除系爭契約之意思表
    示。
  (三)原告向韓國Samsung Techwin Co.,LTD原廠之訂購單號碼為
    KS200543，與韓國Samsung Techwin Co.,LTD原廠所提供之
    裝貨明細、發票上註明之訂購單號碼相同。系爭貨物由韓國
    進口上海，提單號碼為B/L No.SFIBUS7576，再由上海退運
    到韓國，提單號碼為B/L No.SHA/BUS0000000，提單上之記
    載與上開發票、裝貨明細記載之貨物品名、數量、信用狀號
    碼（L/C No.5PH2-17687W-180）、船名（HAIFENGLIANFA340
    W）等均相同，而原告給付彰化銀行申報書內容匯款用途及
    附言已註明為SFIBUS7576、BUS0000000之報關費用，可得知
    訂購單與提單之貨物確為同一。本件原告因被告故意拒絕受
    履行契約而解除系爭契約致生損害如下，爰依第260條、第
    216 條之規定請求：
    1.上海港口退運到韓國費用總計為美金3,754.86元：其中含
      (1)人民幣27,708元（當時美金對人民幣匯率為8.02）：包
      括定倉費、拖車及裝箱費、報關費、外貿代理費、監管費
      、文件費、調櫃費；(2)美金300元：為上海至韓國之海運
      費。而韓國至上海運費已支付（FREIGHT PREPAID），原
      告並未請求此部分之費用。上海報關費用總計為美金19,4
      06.23元（人民幣155,638元，匯率同）：該費用本係被告
      依約受領系爭貨物時應自行給付之費用，但因被告違約拒
      絕受領，原告將系爭貨物退運回韓國，必須先將系爭貨物
      報關進口上海，支付此筆費用後，始得辦理退運韓國。上
      開費用總計為新臺幣751,682元（美金23,161.09元），若
      非被告違約，原告本均不必支付，應屬所受積極損害。
    2.本件買賣價金為新臺幣10,655,215元，原告向Samsung Te
      chwin Co.,LTD原廠購買價格為美金287,184元，以美金對
      新臺幣匯率32.5計算，原告就系爭契約之預期利潤應為1,
      321,735元。另依據財政部核定之94年度營利事業各業所
      得額暨同業利潤標準，本件所涉系爭貨物製造之同業利潤
      標準之淨利率為10%，故客觀推估後，原告之消極損害最
      少應為新臺幣1,065,522元。
  (四)並聲明：1.被告應給付原告新臺幣2,073,417元，及自起訴
    狀繕本送達之翌日起至清償日止，按年息5%計算之利息；2.
    原告願供擔保，請准宣告假執行。
貳、被告則以：
  (一)被告雖有投資同泰達聖，惟分屬不同之法人格主體，其與原
    告之交易，與被告無關。被告於94年10月4日向原告傳真要
    約訂購系爭貨物，系爭訂購單載明付款方式（簽約時支付
    30%、交貨時支付40%、驗收完成時支付尾款30%）、各產品
    價格等，惟因原告均未就被告提出之要約條件有所承諾，兩
    造未意思合致，是契約尚未成立。且由系爭訂購單載明「簽
    約時支付30%」之文義以觀，復要求以書面為契約之方式，
    惟兩造從未簽訂任何書面文件，依民法第166條規定，契約
    亦尚未成立。原告主張本件交易與同泰達聖交易模式類似，
    然依原告所提其等間之出貨單記載「借出類別：暫借」及被
    告庭呈其等間93年12月30日協議書所載「‧‧‧將設備機台
    提供為期兩個月之DEMO試用，在此期間，如在生產製程無任
    何不理想之狀態並有助其生產製程，甲方（即同泰達聖）得
    以上述之優惠價格購買‧‧‧」，則上開交易模式皆須於合
    約簽訂後方才成立並生效，原告卻於本件交易主張毋庸簽訂
    書面契約即成立生效，論理上矛盾。又鑒於原告前出賣予同
    泰達聖之同款機台有諸多瑕疵之問題尚未解決（例如感應器
    易誤判、主機當機頻繁、遇拋料時機器無法發出警告訊息、
    光學點及打叉板常誤判、STOPPER螺絲無法定位經常性鬆脫
    ），兩造於磋商過程中，被告即表示若原告無法於1週內解
    決前開問題，將取消所下訂單，轉向他人訂購，系爭訂購單
    雖未載明上開條件，當時原告承辦人員丙○○沒有同意也沒
    有反對，事後雙方數次聯繫過程中，就被告表達如未修復瑕
    疵則取消訂單乙事，丙○○亦沒有反應不可取消，該情事足
    認其有默示同意之意思表示存在，而被告亦因之信賴以瑕疵
    修復作為本件交易之條件，是因原告未能解決先前瑕疵問題
    ，被告乃於94年10月12日取消系爭訂購單之要約，並於94
    年10月15日通知原告承辦人丙○○，為確定要約已經失效，
    再於94年10月25日告知原告系爭採購單之要約已取消，是買
    賣契約並未成立生效。
  (二)倘認系爭契約已成立生效，惟原告僅空言主張已依約於94年
    10月16日將系爭貨物送達至上開指定處所，但未舉證證明，
    而查系爭貨物並未送到系爭訂購單之指定處，即上海市松江
    區玉秀39號128廠房，因原告未提出給付，被告無受領遲延
    問題，則原告主張解除契約與損害賠償云云，於法尚有未合
    。
  (三)至原告主張所受之運費等相關損害，為履行合約所為之支出
    ，尚非其因解除契約當時所發生之損害，且該等費用是否屬
    於系爭貨物退運所生之費用，亦尚未能具體舉證或提出各項
    費用明細實際支出單據，原告此部分之請求，即屬無據。縱
    認原告得請求運費損害，亦應僅限於上海退運到韓國之運費
    美金3754.86元，而不包括韓國進口上海之運費美金19406.2
    3元。又原告就履行原債務可得之預期利潤，並非給付遲延
    所生之損害，核其實際，乃被告於系爭契約倘有效成立且未
    經解除時應給付之一部分對價，原告此部分之請求，無非請
    求被告履行原債務，非民法第260條規定所稱之損害賠償範
    圍。原告另主張依財政部核定之94年度營利事業各業所得額
    暨同業利潤標準計算，其所失利益為新臺幣1,065,522元，
    然該利益應為扣除成本及費用之結果，故原告不得重複請求
    所謂之運費等相關損害。
  (四)並聲明：1.原告之訴駁回；2.若受不利之判決，願供擔保，
    請准免為假執行。
、本件之爭點：
一、系爭買賣契約是否已成立生效？
二、系爭買賣契約是否業經原告於94年11月17日合法解除？
三、如原告業已合法解除契約，得請求損害賠償之範圍及數額為
    何？
肆、法院之判斷
一、原告主張：被告關係企業同泰達聖副總經理戊○○於94年9
    月26日向原告承辦人員乙○○、丙○○購買SAMSUNG SMT機
    CP-63兩台、SAMSUNG SMT機CP-4 5（NEO）乙台以及其他配
    件乙批，總價為10,655,215元（未稅）。嗣於94年10月4日
    原告收到被告公司蔡明峰發出之採購單，94年10月25日收到
    被告公司蔡明峰以傳真為取消系爭採購之通知，原告認被告
    前揭取消合約不合法，乃於94年11月9日委請昭信法律事務
    所寄發律師函，告以被告前揭取消訂單行為不合法，要求被
    告於律師函到三日內履約，並請求賠償原告因被告受領遲延
    所受之損害，逾期即解除契約，並請求損害賠償等語，因被
    告未為表示，原告乃於94年11月17日再委請前揭律師事務所
    發函解除系爭買賣合約，並表示將依法回復原狀，請求損害
    賠償等情，為被告所不爭執，並據提出採購單、取消採購通
    知、94年11月9日律師函及回執、94年11月17日律師函及回
    執為證，原告此部分主張，堪信為真實。
二、本件兩造買賣契約業已合法成立、生效。
    原告主張：被告授權其關係企業同泰達聖副總經理戊○○於
　  94年9月26日向原告承辦人員乙○○、丙○○購買SAMSUNG
    SMT機CP-63兩台、SAMSUNG SMT機CP-45（NEO）乙台以及其
    他配件乙批，因戊○○曾自92年起代表被告關係企業泰沂科
    技、達聖電子、同泰達聖向原告購買相同設備，雙方已具有
    一定信任關係，當日即確定標的物、型號、規格、數量、單
    價、付款方式等，總價為10,655,215元（未稅），又未約定
    須以書面為契約方式或附帶條件，是兩造間買賣契約已有效
    成立。被告並要求原告須於94年10月20日前將系爭貨物送達
    其指定地點即被告另一關係企業上海同泰公司所在地之上海
    港口，且系爭貨物之包裝方式、報關等相關文件均須依被告
    指定之方式為之等語。被告則以前揭情詞置辯。經查：
  (一)本件就戊○○以被告公司之名義向原告訂購系爭貨物，應有
    合法之代理權限：
    1.同泰達聖於93年9月7日核准設立，迄95年7月21日合併解
      散，其代表人甲○○同時為被告公司之代表人，此有原告
      提出之同泰達聖基本資料查詢影本1件（原證二十九）附
      卷可憑，戊○○於上開期間擔任同泰達聖副總經理乙職，
      業經其於本院96年1月29日言詞辯論期日證稱：「（被告
      複代理人：你在同泰達聖公司擔任職務及期間？）我當時
      是同泰達聖的副總經理，期間自93年9月至95年7月」等語
      明確。
    2.戊○○於94年9月26日以被告公司名義向原告承辦人員乙○○、丙○○購買系爭貨物，此有證人乙○○於上開期日
      證稱：「（原告訴訟代理人：當時戊○○職位是同泰達聖
      公司副總經理？）是」、「（原告訴訟代理人：如何代表
      同泰電子？）談設備時，他有表明負責被告本件交易談判
      代表」、「（本次戊○○到底代表誰？）同泰電子」、「
      （事後與你交涉洪銀、蔡明峰是被告公司人員或其他家公
      司？）同泰電子」等語，證人丙○○證稱：「9月26日我
      與乙○○先生、戊○○先生洽談本次交易內容」等語，證
      人戊○○證稱：「（被告複代理人：本件交易原證一、二
      ，是否清楚？）清楚，是我代表同泰公司做評估，同泰公
      司沒有經驗，我們有買機器經驗，由我們來評估，評估後
      ，由同泰負責採購」、「（原告訴訟代理人：原證一採購
      單機器型號、數量、價格，於9月26日與丙○○、乙○○
      有無確定？）有」等語，而被告公司於94年11月18日委律
      師發函內容亦自承：「本公司於今年9月間授權任職於本
      公司關係企業同泰達聖電子股份有限公司副總經理之戊○○君代為處理向碁達科技股份有限公司訂購機台配件乙事
      」等語，此有原告提出之律師函影本1件（原證二十一）
      附卷可憑，足認戊○○於94年9月26日以被告公司之名義
      向原告訂購貨物當時，其確已獲得被告公司之授權並代理
      被告公司為該行為。
  (二)兩造就系爭貨物之買賣契約，意思表示應已合致而成立：
    1.兩造於94年9月26日確定系爭貨物之型號、規格、數量、
      單價、總價後，原告隨即製作3份報價單，94年9月29日上
      海同泰公司副總經理李清榮以電子郵件傳送上海同泰電子
      之資料，94年10月4日被告公司蔡明峰傳真採購單，94 年
      10月11日被告公司蔡明峰以電子郵件傳送採購合約書等情
      ，業據證人乙○○於上開期日證稱：「（原告訴訟代理人
      ：請陳述如何洽談本件買賣設備契約？）在94年9月26 日
      我與丙○○、戊○○在同泰達聖臺中幼獅工業區公司內談
      論本件交易設備交易細節，包括設備需求、數量、價格、
      付款方式、交易條件及交期。當天談定所有設備內容、交
      易條件、設備交期，內容詳如原證一」等語，證人戊○○
      證稱：「（被告複代理人：當時你與丙○○談時，在何地
      ？）在同泰達聖會議室，有同泰達聖同事楊大坤在場，原
      告公司代表是丙○○」、「（本件要求交貨時間是何時？
      ）10月25日口頭講好交貨時間，是因為第4次交貨地點在
      臺灣，本次交貨地點在上海，時間需要比較久」、「（原
      告訴訟代理人：原證一採購單機器型號、數量、價格，於
      9月26日與丙○○、乙○○有無確定？）有」、「（原告
      訴訟代理人：原證七、八、九報價單，有何意見？）報價
      單裡面機器型號、數量、價格沒有問題，都是當時談妥的
      」、「（原告訴訟代理人：9月26日你與乙○○、丙○○
      談的交貨期是何時？）我要求儘快」、「（原告訴訟代理
      人：這批貨是要送到上海同泰電子？）是。上海同泰電子
      是由被告百分百投資」等語，並有原告提出報價單影本3
      件（原證七、八、九）、94年9月28日上海同泰資料之電
      子郵件影本1件（原證十）、94年10月4日採購單影本1件
      （原證一）、94年10月11日電子郵件附採購合約書影本1
      件（原證十五）為證。
    2.兩造於94年9月26日就系爭貨物所確定之契約內容，即如
      被告公司蔡明峰於94年10月4日出具之採購單（原證一）
      ，其上已明確載明標的物之型號、規格、數量、單價、付
      款方式、交貨地點、總價為新臺幣10,655,215元，並與原
      告出具之報價單（原證七、八、九）之記載總價10,655,2
      15元相符，就契約之必要之點，兩造意思表示已合致，是
      買賣契約於94年9月26日即成立。
  (三)系爭契約不以書面之作成為其成立或生效要件：
    1.採購單固記載「簽約時支付30%」，惟此為契約之內容即
      付款方式之約定，未能據以推論兩造約定系爭契約須作成
      書面。
    2.戊○○前曾代表泰沂科技、達聖電子於92年11月間、93年
      3月間與原告進行2次交易，另代表同泰達聖於94年間與原
      告進行第3、4次交易，此有卷附原告提出之估價單及買賣
      契約書影本各2件（原證二十五、二十六）、設備採購合
      約書影本2件（原證二十六）為證，而上開第4次交易模式
      ，經證人丙○○於上開期日證稱：「（請說明第4次同泰
      達聖交易之模式？）第3次有相同標的物，所以第4次口頭
      上談交期，先做進行，後續報價單、合約書在傳給戊○○
      ，戊○○再做回函」等語，證人戊○○證稱：「（被告複
      代理人：在你任職副總期間，同泰與原告碁達科技股份有
      限公司之間是否有交易過？）有2次交易，即證人（陳忠
      義）所言第3、4次」、「（被告複代理人：交易標的物？
      ）2次標的物與本次標的物相同」、「（第4次交易從口頭
      到交貨有多久？）3個星期」、「（第4次交易從口頭到書
      面合約有多久？）3個星期。合約一般都比較晚做」等語
      ，實際上原告乃先於94年4月15日交貨，雙方於94年6 月
      20日始訂立設備採購合約書，該公司實際付款日期分別為
      94年7月21日、同年9月20日，此有卷附原告提出之出貨單
      影本1件（原證十八）、設備採購合約書影本1件（原證十
      九）、客戶購買機器對帳單影本1件（原證二十）為證，
      因之上開第4次交易，並未約定以書面為契約之方式。
    3.系爭契約乃被告公司授權由戊○○出面與原告洽談相關事
      宜，而原告與戊○○間已有一定之信賴與共識，此由證人
      乙○○於上開期日證稱：「（原告訴訟代理人：為何本件
      交易內容可以馬上敲定？）共有4次交易，第1次交易與泰
      沂科技、第2次交易是與達聖電子交易、第3次交易是與同
      泰達聖交易、第4次是與上海同泰公司交易，本次是第4次
      （嗣更正為第5次），同泰達聖公司是同泰公司達聖公司
      合資成立公司，因為有3次交易模式，交易內容設備廠內
      都有，交易價格也很清楚，當天就談定交易內容」、「（
      你與戊○○談妥本件交易時，並無書面，為何從韓國進貨
      相關動作？）過去3次交易中，第3次（嗣更正本件為第5
      次，第3次實指第4次）有類似交易模式，因為本件要求交
      貨時間較短，從訂貨到出貨、交貨按照正常要1個月，所
      以當天與戊○○談妥後，我們隔天發報價給同泰電子，也
      發訂單給韓國設備廠，28日就把該付款項付給韓國廠，同
      泰電子於10月4日書面訂單給我，10月11日以電子郵件發
      書面合約到原告公司」、「（被告複代理人：本件交易與
      第3次（第4次）交易類似，請敘明類似內容？）也是與戊○○談妥後，先出貨，後面再補合約、驗收、付款」等語
      ，及戊○○如前證述本件交易口頭約定交貨時間為10 月
      25日，第4次交貨地點在臺灣，本次交貨地點在上海，時
      間需要比較久，並要求儘快等語，可知本件交易之交貨時
      間距94年9月26日兩造口頭約定，期間約為1個月，參酌上
      開第4次交易模式，應認兩造確無以書面作為契約方式之
      約定。
  (四)系爭買賣契約，並無協議試用期間問題。
    被告抗辯系爭買賣標的物，兩造曾約定試用無問題始簽訂合
    約情事，為原告所否認，就此有利被告之事實，被告負有舉
    證責任，被告主張系爭買賣標的物SAMSUNG SMT機之型號
    CP-63、CP-45中，僅型號CP-63曾於原告所指第3、4次交易
    中交易過，故有約定須經無條件試用二個月無問題，始訂立
    書面合約，並舉原證18中記載有「暫出類別：暫借」為證。
    惟依卷附兩造系爭買賣訂購單並無上揭「暫出類別：暫借」
    之記載，且原告抗辯稱因證人戊○○於系爭買賣前，曾擔任
    泰沂科技副總經理、達聖電子負責人，現為同泰達聖副總經
    理，之前戊○○即與原告就系爭標的物交易過，此次才無試
    用期間之問題等語。查本件依原告提出與戊○○歷次交易之
    合約書（原證25、26、27）比對，於泰沂科技、達聖電子時
    代交易標的物均為CP-45 SAMSUNG SMT機，故於第3次交易時
    ，因交易標的物為型號CP-63 SAMSUNG SMT機，始有前揭試
    用期間之約定，本件系爭交易標的既為型號CP-63、CP-45
    ，與前揭第1、2、3、4次交易相同，原告所辯並無試用期間
    問題，當屬可信，原告空言主張，尚難採信。
  (五)兩造買賣契約，並無約定以原告須修復同泰達聖公司前向原
    告買受同款設備瑕疵為交易條件：
    1.被告抗辯原告前出賣予同泰達聖之同款設備有諸多瑕疵之
      問題尚未解決，兩造於磋商過程中，被告即表示若原告無
      法於1週內解決前開問題，將取消所下訂單，轉向他人訂
      購云云，原告否認之，自應由被告負舉證責任。
    2.被告公司蔡明峰出具之採購單上未明確記載該事項，無從
      成為系爭契約之內容，並有證人戊○○於上開期日證稱：
      「為何沒有在訂單上加上上開附加條件？）我也不知道」
      等語。
    3.證人戊○○於上開期日固證稱當時我有提到瑕疵問題沒有
      解決，就取消訂單等語，然亦證述當時丙○○沒有同意也
      沒有反對等語，並提出戊○○與乙○○之簡訊為證，惟為
      原告所否認，參酌證人乙○○證稱：「該交易內容並無任
      何附帶條件，交貨前亦無任何附帶條件增加」、「（被告
      複代理人：當時談本件交易時，如果之前瑕疵沒有解決，
      本次就不下訂單？）沒有」等語，證人丙○○證稱：「（
      本案跟同泰電子公司交易洽談過程中，你有無承諾對方如
      果前幾次交易的瑕疵沒有修復，則本契約就不下訂單？）
      沒有。我沒有與同泰電子公司交易過，我只有跟同泰達聖
      的戊○○先生接觸。9月26日我與乙○○先生、戊○○先
      生洽談本次交易內容」、「（第1、2次交易東西瑕疵問題
      ，你有無接到何人反應？）我有接到蔡先生反應，我都有
      請工程師到場處理，後來蔡先生有跟我說OK了」等語。參
      酌被告提出上揭瑕疵請求修復之簡訊內容，證人表示係就
      第1、2次交易標的物瑕疵問題之回覆，且證人乙○○、丙○○經本院隔離訊問時，就戊○○前揭瑕疵簡訊問題之證
      言，均表示係就第1、2次交易所生，難為被告所辯系爭交
      易 (第5次)需以第3、4次交易所生瑕疵修復為系爭交易之
      條件之有利證明，被告復未能提出其他證據，其上開抗辯
      ，難認真實。
三、系爭買賣契約業經原告於94年11月17日合法解除在案：
    原告主張：系爭買賣契約訂立時，被告之代理人戊○○並要
    求原告須於94年10月20日前將系爭貨物送達其指定地點即被
    告另一關係企業上海同泰公司所在地之上海港口，且系爭貨
    物之包裝方式、報關等相關文件均須依被告指定之方式為之
    。因本件要求交貨時間較短，翌日94年9月27日原告即向韓
    國Samsung TechwinCo.,Ltd原廠發出訂購單（P.O，NOKS200
    543），94年9月28日韓國Samsung Techwin Co.,Ltd原廠發
    出付款通知，原告於94年9月29日原廠開出信用狀（L/CNo.
    5PH2-17 68 7W-180），94年9月30日收到韓國Samsung
    Techwin Co.,Ltd原廠發出之裝貨明細（Packing List）、
    發票（Commercial Invoice）等報關文件；94年10月13日韓
    國Samsun g Techwin　Co., Ltd原廠將系爭貨物出港（載貨
    證券No.SFIB US7576），並以出貨通知（SHIPMENT ADVICE
    ）書面告知原告系爭貨物於94年10月16日將可到達上海。詎
  　戊○○於94年10月15日以電話通知丙○○，欲解除系爭契約
    ，丙○○告知原廠已出貨，無法取消。94年10月16日乙○○
    與戊○○面談，乙○○並當場告知戊○○貨已到港，惟戊○○仍執意解約，乙○○即告知應以書面為之。嗣被告於94年
    10月25日以書面通知原告取消訂單，而原告除一再以口頭告
    知被告貨已到港希望被告儘速至上海港口領取系爭貨物外，
    亦曾於94年10月27日正式以聲明書通知被告，並將報關等相
    關文件均交付被告，原告於94年11月9日委律師發函通知被
    告，請其依約履行，惟被告仍未於期限內受領標的物。本件
    被告確已受領遲延，並陷於給付遲延，原告自得依民法第
    254條解除契約，故於94年11月17日委律師發函解除系爭契
    約之意思表示等語。被告則以前揭情詞置辯，經查：
    1.系爭契約於94年9月26日已成立生效，已如前述，而94年9
      月27日原告向韓國Samsung TechwinCo.,Ltd原廠發出訂購
      單（P.O，NO KS200543），94年9月28日韓國Samsung
      Techwin Co.,Ltd原廠發出付款通知，94年9月29日原告開
      出信用狀（L/CNo.5PH2-1768 7W-180），94年9月30日韓
      國Samsung Techwi n Co.,Ltd原廠發出之裝貨明細（
      Packing List）、發票（Commercial Invoice）等報關文
      件，94年10月13日韓國Samsung Techwin Co.,Ltd原廠將
      系爭貨物出港（載貨證券No.SFIBUS7576），並以出貨通
      知（SHIPMENT ADVICE）書面告知原告系爭貨物於94年10
      月16日將可到達上海等情事，有原告提出之採購單（原證
      六）、94年9月28日韓國原廠付款通知（原證十一）、94
      年9月29日開發信用狀申請書（L/C No.5PH2-17687 W-180
      ，原證十二）、94年9月30日韓國原廠裝貨明細（
      PackingList，原證十三）、發票（Commercial Invoice
      ，原證十四）、提單（載貨證券No.SFIBUS7576，原證十
      六）、韓國原廠出貨通知（SHIPM ENT ADVICE，原證十七
      ）為證。
    2.原告向韓國Samsung Techwin Co.,LTD原廠之訂購單號碼
      為KS200543，與韓國Samsung Techwin Co.,LTD原廠所提
      供之裝貨明細、發票上註明之訂購單號碼相同。系爭貨物
      由韓國進口上海，提單號碼為B/L No.SFIBUS7576，再由
      上海退運到韓國，提單號碼為B/L No.SHA/BUS0000000，
      提單上之記載與上開發票、裝貨明細記載之貨物品名、數
      量、信用狀號碼（L/C No.5PH2-17687W-180）、船名（HA
      IFENGLIANFA340W）等均相同，而原告給付彰化銀行申報
      書內容匯款用途及附言已註明為SFIBUS7576、BUS0000000
      之報關費用，可得知訂購單與提單之貨物確為同一，系爭
      貨物進口時間確定為94年10月16日。
    3.被告於94年10月12日、94年10月15日、94年10月25日通知
      原告取消訂單之行為，為預示拒絕受領之意思，原告亦於
      94年10月16日由員工乙○○與戊○○協商被告公司取消訂
      單之事時告知系爭貨物已到港，並於94年10月27日 (原證
      三十一)正式以聲明書催告被告受領，並將報關等相關文
      件均交付被告，縱兩造約定系爭標的物履行地為上海同泰
      公司廠房，因被告取消訂單行為已預示拒絕受領，原告事
      實上未將系爭標的物送到前揭交貨地點，依民法第23 5
      條但書之規定，亦應認原告已提出給付。系爭契約因被告
      違反民法第348條第1項規定受領標的物之義務，經原告於
      94年11月9日委律師發函 (原證三)催告其履行而不履行，
      乃可歸責於被告之事由致給付遲延，依民法第254條規定
      ，原告得解除契約，其於94年11月17日委律師發函 (原證
      四)解除系爭契約之意思表示，自屬於法有據。
四、原告解約後得請求之損害賠償範圍：
    1.按契約解除而生之損害賠償，通常即係指不履行契約所生
      之履行利益之損害賠償 (最高法院55年台上字第2727號判
      例意旨參照)。而所謂履行利益者，謂法律行為有效為前
      提，於債務人履行該法律行為發生之債務以後，債權人可
      獲得之利益，由於債務人不履行債務，致債權人不能獲得
      此利益發生之損害，即對於履行利益之損害。而履行利益
      之損害，可分為積極損害及消極損害，前者為既存財產之
      減少發生之損害，後者為現存財產應增加而未增加之損害
      。
    2.本件原告因被告違反受領標的物之義務，解除系爭契約，
      倘被告履行該受領義務，原告亦不致支出從上海港口退運
      到韓國及報關等相關費用，並可獲得本件預期利潤，業據
      其提出外匯收支或交易申報表、費用明細暨發票（原證五
      ）為證，該項費用及預期利潤自可認為原告解除契約所受
      積極損害及消極損害，而得請求被告賠償。是以，原告主
      張其因被告上揭受領遲延所生積極之損害有二，其一為美
      金3,754.86元（上海港口退運到韓國費用），其二為上海
      報關費用總計為美金19,406.23元（辦理退運韓國需先辦
      理系爭貨物進口上海）。又被告就本件買賣價金為新臺幣
      10,655, 215元，扣除原告向SamsungTechwin Co., LTD
      購買之價格（美金287,184元，以美金對新臺幣匯率32.5
      計算）後之預期利潤為1,321,735元，為原告所受之消極
      損害等語。被告則以前揭情詞置辯。經查：
    (1)積極損害部分
    原告向韓國Samsung Techwin Co.,LTD原廠之訂購單號碼
      為KS200543（原證6），與韓國Samsung TechwinCo.,LTD
      原廠所提供之裝貨明細、發票（原證13、14）上註明之訂
      購單號碼相同。系爭貨物由韓國進口上海，提單號碼為
      B/L No.SFIBUS7576（原證5之10、原證16），再由上海退
      運到韓國，提單號碼為B/L No.SHA/BUS0000 000（原證5
      之10、原證22），提單上之記載與上開發票、裝貨明細記
      載之貨物品名、數量、信用狀號碼（L/C No.5PH2-17687W
      -180）、船名（HAIFE NGLIANFA 340W）等均相同，而原
      告給付彰化銀行申報書內容匯款用途及附言已註明為
      SFIBUS7576、BUS0000000之報關費用（原證5），可得知
      訂購單與提單之貨物確為同一。
    原告所提出原證五運費單據部分，原告已請求上海船務公
      司及彰化銀行用印證明其等均屬真正（原證23），並已於
      95 年9月29日庭呈正本，經核與卷附影本相符（本院95年
      9月29日言詞辯論筆錄）。
    上海港口退運到韓國費用總計為美金3,754.86元：其中含
      (1)人民幣27,708元（當時美金對人民幣匯率為8.02）：包
      括定倉費、拖車及裝箱費、報關費、外貿代理費、監管費
      、文件費、調櫃費（原證5之4頁第1-7項）；(2)美金300元
      ：為上海至韓國之海運費（原證5之4頁第8項）。
    上海報關費用總計為美金19,406.23元（人民幣155,638
      元，原證5之3、原證5之8發票），被告辯稱此項費用，於
      正常交易下為原告之交易成本，應由原告自行吸收，難認
      係原告所受損害等語。按原告主張此項費用應由被告負責
      ，係認被告預示拒絕受領，原告為辦理退運韓國原廠，依
      規定應辦理進關手續，始得辦理退運手續，所生費用由由
      被告負責等語。查本件兩造約定系爭標的物交貨地點為上
      海同泰公司廠房，則進關手續自應由原告自行辦理，所生
      費用為原告交易成本一部分，且原告未能提出任何商業習
      慣證明被告預示拒絕受領時，就正常交易上應由原告負擔
      之進關成本得轉價買受人負擔時，自應由原告自行吸收此
      項進關之交易成本，況依卷附相關海運單據，受貨人均為
      原告，更難認兩造間有約定進關費用應由被告負擔之情事
      。惟本件原告提出之進關成本明細中（原證5），滯報金
      係進口後超過15天超期申報進關所生之費用，系爭標的物
      既已於94年10月16日入港，因被告於94年10月15日、25
      日預示拒絕受領 (取消訂單)，原告按一般催告程序催告
      被告受領，被告迄未能受領，始於95年2月間辦理退運手
      續，所生滯報金人民幣101,720元當由被告負責，是原告
      因被告給付遲延所生之積極損害尚有滯報金美金12,683.
      29元 (以人民幣8.02元兌換1美金計算)之損害。
    是以，本件原告因被告不履行所受積極損害之數額為美金
      16,483.15元 (計算式：3,754.86+12,683.29=16,438.15)
      ，折算成新台幣為533,336元 (小數點以下四捨五入)( 被
      告同意以1美金折算新台幣32.445元，詳96年3月30日筆錄
      )。
    另原證5之4頁所載「×2」意指2個20呎貨櫃（原證5之11
      上海退運韓國之提單黃色螢光筆部分），而非來回海運費
      。且由本件韓國運至上海提單記載，韓國至上海運費已支
      付（FREIGHT PREPAID，原證5之10黃色螢光筆部分），是
      以原告從未請求系爭貨物由韓國運至上海之海運費用，被
      告抗辯原告重覆請求此部分費用，尚有誤解。
    (2)消極損害部分
      本件買賣價金為新臺幣10,655,215元，原告向Samsung
      Techwin Co.,LTD原廠購買價格為美金287,184元，被告雖
      主張以美金對新臺幣匯率32.5計算，原告就系爭契約之預
      期利潤應為1,321,735元等語，為被告所否認，被告辯稱
      原告之交易利潤應扣除必要之成本，則前揭貨物進關上海
      之必要成本應由原告負擔，而原告辦理貨物進關上海之費
      用為美金19,406.23元，扣除前揭滯報金美金12,683.29元
      後，其餘費用即美金6,722.94元，為原告交易成本一部分
      ，是以原告就本件交易之預期利潤為1,119,404元 (小數
      點以下四捨五入)( 計算式：10,655,215-287,184×32.00
      0- 0000.94×32.445=1,119,404)，原告逾此部分之請求
      ，為無理由。
    (3)是以，本件原告因被告給付遲延所生之損害為1,652,740
      元 (計算式：533,336+1,119,404=1,652,740)。
五、綜上所述，原告依債務不履行損害賠償請求權之法律關係，
    請求被告給付1,652,740元，及自95年5月3日起至清償日止
    ，按週年利率5%計算之利息，為有理由，應予准許；逾此部
    分之請求為無理由，應予駁回。
伍、本件原告勝訴部分，兩造均陳明願供擔保，請准宣告假執行
    或免為假執行，核均無不合，應予准許，爰分別酌定相當之
    擔保金額宣告之。至原告敗訴部分，其假執行之聲請，亦失
    所附麗，應予駁回，併此敘明。
陸、訴訟費用負擔之依據：民事訴訟法第七十九條。
中　　華　　民　　國　　96　　年　　4　　月　　 13　　日
                  民事第三庭    法  官  陳學德
正本係照原本作成。
如對本判決上訴，須於判決送達後20日內向本院提出上訴狀。
中　　華　　民　　國　　96　　年　　4　　月　　 13　　日
                                書記官  何惠文
